ACORDAO-COMPLETO-2514675

ACÓRDÃO 17223/2021 ATA 35/2021 - PRIMEIRA CÂMARA

VISTOS, relatados e discutidos estes autos que tratam de pedido de reexame interposto pelo Sr. Ormy Ribeiro Couto em face do Acórdão 8793/2021-TCU-Primeira Câmara, por meio do qual esta Corte de Contas considerou ilegal o ato de aposentadoria emitido em favor do recorrente;
ACORDAM os ministros do Tribunal de Contas da União, reunidos em Sessão da 1ª Câmara, ante as razões expostas pelo relator e com fundamento nos arts. 33 e 48 da Lei 8.443/1992, em:
9.1. conhecer do presente pedido de reexame, para, no mérito, dar-lhe provimento parcial, tornando sem efeito os subitens 9.3.1 e 9.3.2 do acórdão recorrido em relação ao recorrente, sem prejuízo de orientar o Tribunal Regional do Trabalho da 15ª Região - Campinas/SP para que siga o entendimento mais recente do Supremo Tribunal Federal no âmbito do Recurso Extraordinário 638.115, mantendo a parcela incorporada a título de quintos nos termos em que foi inicialmente deferida, considerando que a referida incorporação está amparada em decisão judicial transitada em julgado nos autos do processo 2004.3400.048565-0/DF, que tramitou no Juízo da 7ª Vara Federal do DF;
9.2. encaminhar cópia desta deliberação ao Tribunal Regional do Trabalho da 15ª Região e ao recorrente.

Pedido de reexame interposto em face de decisão que considerou ilegal o ato de aposentadoria emitido em favor do recorrente.

Primeira Câmara

Tribunal Regional do Trabalho da 15ª Região - Campinas/SP.

3. Recorrente: Ormy Ribeiro Couto (XXX.707.332-XX).

13.1. Ministros presentes: Walton Alencar Rodrigues (Presidente), Benjamin Zymler, Vital do Rêgo (Relator) e Jorge Oliveira.
13.2. Ministros-Substitutos presentes: Augusto Sherman Cavalcanti e Weder de Oliveira.

VITAL DO RÊGO

Ministro-Substituto Augusto Sherman Cavalcanti.

Adoto como relatório, com os devidos ajustes de forma, a instrução elaborada no âmbito da Secretaria de Recursos (peça 29) , com a qual se manifestou de acordo o corpo gerencial daquela unidade técnica especializada (peça 30) , a seguir transcrita:
INTRODUÇÃO
1.	Trata-se de pedido de reexame (peça 15) interposto por Ormy Ribeiro Couto, ex-servidor (a) do TRT/SP, contra o Acórdão 8793/2021-TCU-Primeira Câmara (peça 10) , que teve como relator o Excelentíssimo Senhor Ministro-Substituto Augusto Sherman Cavalcanti.
1.1. A deliberação recorrida apresenta o seguinte teor:
VISTOS, relatados e discutidos estes autos de Aposentadoria, com fundamento nos arts. 1º, inciso V, e 39, inciso II, ambos da Lei 8.443, de 16 de julho de 1992, c/c o art. 259, inciso II, do Regimento Interno desta Corte de Contas, ACORDAM os Ministros do Tribunal de Contas da União, reunidos em sessão da 1ª Câmara, ante as razões expostas pelo Relator, em:
9.1. considerar ilegais os atos constantes das peças 3/5, relativos às aposentadorias de Moema Duboc Garbellini de Aguiar, Ormy Ribeiro Couto e Elizete Aparecida Fernandes, negando-lhes o registro, nos termos do art. 260, § 1º, do Regimento Interno desta Corte de Contas; 
9.2. dispensar o ressarcimento das importâncias recebidas indevidamente de boa-fé, com fulcro na Súmula 106, desta e. Corte de Contas;
9.3. determinar ao órgão de origem que:
9.3.1. comunique aos interessados, com fundamento nos arts. 71, inciso IX, da Constituição Federal, e 262 do Regimento Interno desta Corte de Contas, no prazo de 15 (quinze) dias, contados a partir da ciência da presente deliberação, o inteiro teor deste Acórdão, e, após, faça cessar os pagamentos decorrentes do ato ora impugnado, sob pena de responsabilidade solidária da autoridade administrativa omissa;
9.3.2. promova o destaque das parcelas de "quintos" incorporadas pelo exercício de função comissionada entre 8/4/1998 e 4/9/2001, transformando-as em "Parcela Compensatória" a ser absorvidas por quaisquer reajustes futuros, consoante modulação estabelecida pelo STF no âmbito do RE 638.115/CE, comunicando a este Tribunal as providências adotadas, a teor dos arts. 262, caput, do Regimento Interno, e 8º, caput, da Resolução 206/2007; 
9.3.3. alerte os interessados, no sentido de que o efeito suspensivo proveniente da interposição de eventuais recursos, caso não providos, não os exime da devolução dos valores indevidamente percebidos após a notificação;
9.3.4. envie a esta Corte de Contas, no prazo de 30 (trinta) dias, por cópia, comprovantes de que os interessados tiveram ciência desta deliberação; 
9.4. dar ciência desta deliberação ao Tribunal Regional do Trabalho da 15ª Região - Campinas/SP;
9.5. determinar à Sefip que:
9.5.1. acompanhe o cumprimento das determinações elencadas nos itens 9.3.1 a 9.3.4 deste Acórdão; e
9.5.2. arquive os autos. (destacamos e sublinhamos) 
HISTÓRICO 
O ato de aposentadoria do recorrente, entre outros, foi julgado ilegal em virtude de conter parcela de quintos incorporadas entre 8/4/1998 e 4/9/2001 (peça 4) . 
EXAME DE ADMISSIBILIDADE
3.	Reitera-se o exame preliminar de admissibilidade (peça 21) , ratificado à peça 25 pelo Excelentíssimo Senhor Ministro Vital do Rêgo, que entendeu pelo conhecimento do recurso, uma vez que preenchidos os requisitos do art. 48 c/c arts. 285 e 286, parágrafo único, do Regimento Interno/TCU, suspendendo-se os efeitos dos itens 9.1, 9.3, 9.3.1 (parte final) e 9.3.2 do Acórdão 8793/2021-TCU-Primeira Câmara.
EXAME DE MÉRITO
Delimitação
4.	Constitui objeto do presente recurso analisar se o ato de concessão de aposentadoria da Sr. Ormy Ribeiro Couto pode ser considerado legal e registrado mesmo nas situações em que a incorporação de parcelas de quintos entre 8/4/1998 e 4/9/2001 esteja assegurada por decisão judicial.
5.	Da incorporação de parcelas de quintos entre 8/4/1998 e 4/9/2001
5.1. O recorrente defende a regularidade na incorporação da parcela de quintos entre 8/4/1998 e 4/9/2001 com base nas seguintes alegações:
5.2. I - Do direito à incorporação de quintos/décimos/VPNI de função
5.3. O servidor foi beneficiado por ação coletiva transitada em julgado em 01/08/2006, ou seja, antes da referida decisão do supremo, movida pela Associação Nacional dos Servidores da Justiça do Trabalho (ANAJUSTRA) de nº 2004.34.00.048565-0;
5.4. ainda que a Corte de Contas possa ter entendimento diverso, tal entendimento não poderá sobrepujar o princípio da segurança jurídica e a coisa julgada, ainda mais em se tratando de tema com repercussão-geral submetido à apreciação do órgão protetor da Lei Maior (RE 638.115/CE) .
5.5. II - Violação ao princípio da segurança jurídica
5.6. O princípio da segurança jurídica, que veda a desconstituição injustificada de atos ou situações jurídicas, mesmo quando ocorre alguma inconformidade com o texto legal durante sua constituição, deve ser observado e respeitado na hipótese em exame, pelo menos com relação aos atos já publicados no órgão de imprensa oficial até a data da publicação da presente decisão, pois os servidores públicos federais, que fizeram opção pela aposentadoria antes desse entendimento, não devem ser surpreendidos com uma redução em seus proventos quando o respectivo ato de aposentadoria foi publicado com entendimento favorável pela incorporação da referida rubrica;
5.7. não se trata de corrigir uma ilegalidade em um ato de aposentadoria, mas sim de mudança de entendimento do TCU.
5.8. III - Violação ao princípio da isonomia
5.9. espera que o TCU "considere, também, os inúmeros atos de aposentadoria julgados anteriormente, tidos como legais por essa Corte de Fiscalização, ainda que tenha havido modificação de entendimento pelo Supremo Tribunal Federal, sob pena de ser criada situação diferenciada dentro do mesmo regime jurídico";
5.10. a Lei 13.655/2018 incluiu no Decreto-Lei 4.657/1994 (LINDB) disposições sobre segurança jurídica e eficiência na criação e na aplicação do direito público;
5.11. o Decreto-Lei 200/1967 estabelece em seu art. 103 que: "Todo servidor que estiver percebendo vencimento, salário ou provento superior ao fixado para o cargo nos planos de classificação e remuneração, terá a diferença caracterizada como vantagem pessoal, nominalmente identificável, a qual em nenhuma hipótese será aumentada, sendo absorvida progressivamente pelos aumentos que vierem a ser realizados no vencimento, salário ou provento fixado para o cargo nos mencionados planos".
5.12. Pede, por fim, que o recurso seja conhecido e provido, de modo que seja aplicado o entendimento do STF por ocasião da apreciação dos embargos de declaração no RE 638.115/CE. 
Análise:
5.13. De início, convém trazer à baila excerto do voto condutor da deliberação recorrida (peça 11) :
2. A hipótese tratada nos presentes autos refere-se à incorporação de parcela de "quintos" decorrentes do exercício de função comissionada após o advento da Lei 9.624/1998. A unidade técnica pugnou pela ilegalidade das aposentadorias em relevo e negativa de registro dos atos concessórios respectivos, proposição a que anuiu o Ministério Público. 
3. Na espécie, o STF, no âmbito do RE 638.115/CE, ao deliberar acerca do tema, aprovou a tese de que "ofende o princípio da legalidade a decisão que concede a incorporação de quintos pelo exercício de função comissionada no período de 8/4/1998 até 4/9/2001, ante a carência de fundamento legal". Mais tarde, em sede de embargos declaratórios, modulou os efeitos dessa decisão para, primeiro, autorizar a continuidade do pagamento da parcela incorporada por força de decisão judicial passada em julgado, sem absorção e, segundo, no que tange ao pagamento dessa rubrica mediante decisão judicial não transitada em julgado ou por medida administrativa, modulou os seus efeitos de modo que, aqueles que continuam recebendo a parcela questionada, tenham o pagamento mantido até sua absorção integral por quaisquer reajustes futuros concedidos aos servidores. 
4. Conforme consta das peças 3/5, os interessados ocuparam funções comissionadas em períodos posteriores ao advento da Lei 9.624/1998, cujas parcelas foram incorporadas aos seus proventos. Tendo em vista que não há nos autos informação do fundamento sob o qual se deram as incorporações, deve ser determinado ao órgão de origem, sob a ótica do RE 638.115, que promova o destaque das parcelas de quintos incorporadas pelo exercício de função comissionada entre 8/4/1998 e 4/9/2001, transformando-as em "Parcela Compensatória" a ser absorvida por quaisquer reajustes futuros, na hipótese de decisão administrativa ou de sentença judicial não transitada em julgado e, no caso de sentença judicial já passada em julgado, os pagamentos deverão ser mantidos sem qualquer modulação.
		(destacamos e sublinhamos) 
5.14. Nota-se que nas razões que levaram a prolação da deliberação recorrida foi considerado o que deliberou o STF no RE 638.115 durante a Sessão de 18/12/2019, devendo ser aplicado o que foi decidido no referido julgamento. No presente caso, o recorrente não demonstrou que está amparado para continuar a receber as parcelas de quintos/décimos sem absorção pelos aumentos futuros, motivo pelo qual deve o órgão de origem dar cumprimento à determinação contida no subitem 9.3.2. da deliberação recorrida, salvo se o Sr. Ormy Ribeiro Couto comprovar perante ao próprio que há decisão judicial com trânsito em julgado que lhe favoreça quanto à incorporação no período de 8/4/1998 e 4/9/2001, ou seja, exercício de funções comissionadas no período compreendido entre a edição da Lei 9.624/1998 e a Medida Provisória 2.225-48/2001.
5.15. Convém mencionar que o Tribunal tem posicionamento do Plenário similar ao que foi decidido no presentes autos, estabelecendo como os órgãos jurisdicionados devem proceder em relação às parcelas de quintos/décimos de funções comissionadas exercidas entre 8/4/1998 a 4/9/2001, conforme Acórdão 1255/2020-TCU-Plenário a seguir transcrito no que é pertinente:
9.2. com a finalidade de orientar o tratamento do tema relacionado ao pagamento da rubrica de "opção" do art. 2º da Lei 8.911/1994 e à incorporação de "quintos", dar ciência ao Senado Federal de que:
9.2.1. é vedado o pagamento das vantagens decorrentes do art. 193 da Lei 8.112/1990, inclusive o pagamento parcial da remuneração do cargo em comissão ("opção") , aos servidores que implementaram os requisitos de aposentadoria após 16/12/1998, data de publicação da Emenda Constitucional 20, que limitou o valor dos proventos à remuneração do cargo efetivo no qual se deu a aposentadoria, conforme o Acórdão 1599/2019-TCU-Plenário (rel. min. Benjamin Zymler) ;
9.2.2. deve-se verificar a origem do pagamento de "quintos", se advindos de decisão judicial transitada em julgado ou não ou ainda de decisão administrativa e, na hipótese em que não houver decisão judicial passada em julgado ou quando se tratar de decisão administrativa, a vantagem de "quintos" incorporada com fulcro em funções comissionadas exercidas entre 8/4/1998 a 4/9/2001 deve ser destacada e transformada em "parcela compensatória" a ser absorvida por reajustes futuros concedidos nos proventos, na linha da solução definitiva da controvérsia conferida à matéria pela Suprema Corte, por meio do RE 638.115/CE, e consoante o Acórdão 442/2020-TCU-Segunda Câmara (rel. min. subst. Marcos Bemquerer Costa) ; (destacamos) 
5.16. Ademais, mesmo nas situações em que as parcelas de quintos/décimos foram incorporadas após 8/4/1998 com base em decisão judicial transitada em julgada o ato concessório de aposentadoria é ilegal e não é registrado pelo Tribunal. O provimento judicial somente impede a suspensão dos pagamentos das parcelas indevidas. Acerca da questão, cabe trazer à baila excerto do voto condutor do Acórdão 3842/2020-TCU-Primeira Câmara:
A esta altura, todavia, nova decisão do STF, proferida em embargos de declaração com efeitos infringentes, opostos no âmbito do mesmo RE 638.115, alterou o entendimento até então tranquilamente adotado. Em 18/12/2019, o Plenário do STF modulou os efeitos da decisão para, no que interessa a estes autos, acolher parcialmente os embargos de declaração, com efeitos infringentes, e "reconhecer indevida a cessação imediata do pagamento dos quintos quando fundado em decisão judicial transitada em julgado".
A decisão divulgada no sítio eletrônico do STF não afasta a ilegitimidade do pagamento dos quintos nas condições anteriormente descritas, mas modula efeitos para os que os recebem por força de decisão judicial, transitada ou não em julgado, e de decisão administrativa.
Feita tal distinção e devidamente caracterizada inadequação do benefício aos dispositivos legais aplicáveis à matéria, é certo que o recente julgado do STF não pode compelir esta Casa, cuja competência de apreciar a legalidade de atos de pessoal foi atribuída pela própria Constituição Federal (art. 71, inciso III) , a contrariar suas convicções, a jurisprudência consolidada dos tribunais superiores e os fatos consignados nos autos, para registrar ato de pessoal manifestamente irregular, salvo na esporádica hipótese de trânsito em julgado de processo em que o TCU foi parte e que teve por finalidade específica o respectivo registro (vide MS 23.665/DF e MS 22.009/MG) , que não é o caso destes autos.
Todavia, sem transgredir frontalmente o provimento jurisdicional, não há como a Universidade Federal de Santa Maria promover a cessação dos pagamentos, apesar do desequilíbrio que causam ao sistema previdenciário.
Em circunstâncias análogas, este Tribunal tem considerado ilegais e negado registro aos atos de aposentadoria que contêm parcelas conferidas pelo Judiciário em contrariedade com o entendimento do TCU, sem, contudo, determinar a suspensão do pagamento nem informar sobre a possibilidade de edição de novo ato eivado das irregularidades. Nesse sentido, cito, entre outros, os Acórdãos 1.910/2004 e 11.079/2019, da 1ª Câmara, 5.797/2014, da 2ª Câmara, e 1.857/2003, do Plenário.
O julgamento pela ilegalidade sem suspensão do pagamento consolidou-se no TCU na esteira de um sem número de decisões do STF, entre as quais as proferidas no âmbito dos Mandados de Segurança 23.758, 24.529, 24.569, 24.939, 25.460, 26.086, 26.088, 26.132, 26.156, 26.186, 26.228, 26.271, 26.387, 26.408, 26.443, 27.374, 27.551, 27.575, 27.649, 27.732, 23.665 e 33528. Do último, transcrevo o trecho a seguir:
"E que o fundamento em que se apoia a pretensão mandamental ora em exame tem o beneplácito da jurisprudência do Supremo Tribunal Federal, que, em sucessivos precedentes, tem reconhecido, quer em decisões monocráticas, quer em julgamentos colegiados, ser integralmente oponível ao E. Tribunal de Contas da União a autoridade da coisa julgada, cuja eficácia subordinante, desse modo, não poderá ser transgredida por qualquer órgão estatal, inclusive pela própria Corte de Contas.
		(...) 
Vê-se, pois, que o E. Tribunal de Contas da União não dispõe, constitucionalmente, de poder para rever decisão judicial transitada em julgado (RTJ 193/556-557, Rel. Min. CARLOS VELLOSO) nem para determinar a suspensão de benefícios garantidos por sentença impregnada da autoridade da coisa julgada (AI 471.430-AgR/DF, Rel. Min. EROS GRAU) , ainda que o direito reconhecido pelo Poder Judiciário não tenha o beneplácito da jurisprudência prevalecente no âmbito do Supremo Tribunal Federal, pois a 'res judicata', em matéria civil, só pode ser legitimamente desconstituída mediante ação rescisória:"
Ao deixar de determinar a suspensão do pagamento, o TCU evita que o jurisdicionado seja forçado a escolher entre obedecer à sua ordem, sujeitando-se a detenção, multa e prisão em flagrante por descumprimento de decisão judicial, e ignorá-la, sujeitando-se à multa do art. 58 da Lei 8.443/1992.
Ante o exposto, julgo ilegais os atos de concessão inicial e de alteração de aposentadoria de Nelcindo Nascimento Terra, nego-lhes registro e VOTO no sentido de que o Tribunal adote a deliberação que ora submeto à apreciação deste Colegiado. (destacamos e sublinhamos) 
5.17. Assim, o ato concessório de aposentadoria continua ilegal, mas é possível a manutenção do pagamento de quintos/décimos no ato de aposentadoria, cabendo ao órgão de origem averiguar em qual situação se encontra o Sr. Ormy Ribeiro Couto e caso o pagamento das parcelas de quintos esteja assegurado por decisão judicial transitada em julgada não há que se falar em absorção da parcela, conforme orientação contida no subitem 9.2.2. do Acórdão 1255/2020-TCU-Plenário, transcrito acima.
5.18. Portanto, a deliberação recorrida já assegura a manutenção do pagamento das parcelas de quintos, devendo o órgão de origem avaliar em qual situação se encontra o recorrente, razão pela qual podem ser rejeitadas as alegações apresentadas.  
CONCLUSÃO
5.19.	Da análise de mérito, conclui-se que o ato de concessão de aposentadoria do Sr. Ormy Ribeiro Couto não pode ser considerada legal e registrado pelo Tribunal, pois contém parcelas de quintos incorporados de exercício referente ao período de 8/4/1998 a 4/9/2001, sendo que quando é comprovado que há decisão judicial transitada em julgado tal fato somente impede a absorção pelos aumentos futuros.
5.20.	Por conseguinte, deve-se negar provimento ao presente recurso.
PROPOSTA DE ENCAMINHAMENTO
6. Ante o exposto, submetem-se os autos à consideração superior, propondo-se, com fundamento no art. 48 da Lei 8.443/1992:
a) conhecer do recurso e, no mérito, negar-lhe provimento, sem embargo de dar ciência ao órgão que, caso comprovado ser o recorrente beneficiário de sentença judicial, observe a modulação de efeitos fixada pelo Supremo Tribunal Federal no RE 638.115, de modo a manter a parcela de quintos incorporados entre 8/4/1998 e 4/9/2001 imune a absorção por reajustes futuros, caso a vantagem esteja amparada em decisão judicial transitada em julgado; e
b) informar o recorrente e demais interessados do acórdão a ser proferido, destacando que o relatório e o voto que o fundamentam podem ser acessados por meio do endereço eletrônico www.tcu.gov.br/acordaos. 
2. 	O Ministério Público junto ao TCU, representado nos autos pela Procuradora-Geral Dra. Cristina Machado da Costa e Silva, manifestou-se de acordo com a proposição da unidade técnica (peça 31) . 
	Eis o Relatório.

não há.

Procuradora-Geral Cristina Machado da Costa e Silva.

APOSENTADORIA. INCORPORAÇÃO INDEVIDA DE QUINTOS APÓS A EDIÇÃO DA LEI 9.624/1998. ILEGALIDADE DO ATO DE CONCESSÃO. PEDIDO DE REEXAME. DECISÃO JUDICIAL TRANSITADA EM JULGADO. REAVALIAÇÃO DA PARCELA DE QUINTOS À LUZ DA DELIBERAÇÃO DO SUPREMO TRIBUNAL FEDERAL, NO RE 638.115/CE. ARGUMENTOS SUFICIENTES PARA MODIFICAR O ACÓRDÃO RECORRIDO. PROVIMENTO PARCIAL PARA MANTER A PARCELA DE QUINTOS IMUNE À ABSORÇÃO POR REAJUSTES FUTUROS.

APOSENTADORIA (APOS)

Secretaria de Recursos (Serur).

Aprecia-se, nesta oportunidade, pedido de reexame interposto pelo Sr. Ormy Ribeiro Couto em face do Acórdão 8793/2021-TCU-Primeira Câmara, por meio do qual esta Corte de Contas considerou ilegal o ato de aposentadoria emitido em favor do recorrente em razão da incorporação de quintos com base no exercício de funções após 8/4/1998.
No pedido de reexame interposto (peça 15) , o recorrente alega, em síntese, que: (i) não cabe, no seu caso, transformar os quintos relativos ao período de 8/4/1998 a 4/9/2001 em "Parcela Compensatória" a ser absorvida por quaisquer reajustes futuros, conforme modulação de efeitos prevista no RE 638.115/CE, já que a parcela de quintos tem amparo em decisão judicial transitada em julgado; (ii) houve afronta ao RE 638.115/CE pelo acórdão recorrido ao considerar ilegal o ato de aposentadoria que contempla o pagamento de quintos incorporados após 8/4/1998; (iii) ocorreu violação aos princípios da segurança jurídica e da isonomia.
A Secretaria de Recursos deste Tribunal (Serur) , em seu parecer, propõe que o apelo interposto pelo recorrente seja conhecido e, no mérito, negado a ele provimento. A Serur concluiu, em síntese, que: (i) o recorrente não demonstrou que está amparado pela decisão judicial que menciona para continuar a receber as parcelas de quintos/décimos sem absorção pelos aumentos; (ii) não houve afronta ao RE 638.115/CE pelo acórdão recorrido ao considerar ilegal o ato de aposentadoria que contempla o pagamento de quintos incorporados após 8/4/1998; (iii) não ocorreu violação aos princípios da segurança jurídica e da isonomia.
O Ministério Público junto ao Tribunal (MPTCU) , em sua manifestação regimental, ratificou as conclusões formuladas pela Serur.
II
Quanto à admissibilidade do recurso interposto pelo recorrente, reforço o entendimento já externado no despacho de peça 25, no sentido de que o presente apelo seja conhecido, uma vez preenchidos os requisitos que regem a espécie. 
No tocante à análise de mérito, registro minha concordância parcial com a proposta formulada no âmbito da Serur, aquiescida pelo MPTCU, pelas razões que passo a expor.
De início, no que concerne à incorporação de quintos após 8/4/1998, observo que, sobre tal ponto, o voto condutor do acórdão recorrido, à luz das informações contidas nos autos até então, analisou a questão de forma clara e objetiva. Senão vejamos:
	(...) 
3. Na espécie, o STF, no âmbito do RE 638.115/CE, ao deliberar acerca do tema, aprovou a tese de que "ofende o princípio da legalidade a decisão que concede a incorporação de quintos pelo exercício de função comissionada no período de 8/4/1998 até 4/9/2001, ante a carência de fundamento legal". Mais tarde, em sede de embargos declaratórios, modulou os efeitos dessa decisão para, primeiro, autorizar a continuidade do pagamento da parcela incorporada por força de decisão judicial passada em julgado, sem absorção e, segundo, no que tange ao pagamento dessa rubrica mediante decisão judicial não transitada em julgado ou por medida administrativa, modulou os seus efeitos de modo que, aqueles que continuam recebendo a parcela questionada, tenham o pagamento mantido até sua absorção integral por quaisquer reajustes futuros concedidos aos servidores. 
4. Conforme consta das peças 3/5, os interessados ocuparam funções comissionadas em períodos posteriores ao advento da Lei 9.624/1998, cujas parcelas foram incorporadas aos seus proventos. Tendo em vista que não há nos autos informação do fundamento sob o qual se deram as incorporações, deve ser determinado ao órgão de origem, sob a ótica do RE 638.115, que promova o destaque das parcelas de quintos incorporadas pelo exercício de função comissionada entre 8/4/1998 e 4/9/2001, transformando-as em "Parcela Compensatória" a ser absorvida por quaisquer reajustes futuros, na hipótese de decisão administrativa ou de sentença judicial não transitada em julgado e, no caso de sentença judicial já passada em julgado, os pagamentos deverão ser mantidos sem qualquer modulação.
Observo que no formulário de peça 4 (que se refere ao recorrente) não há informação de que a referida concessão de quintos tenha se dado com fundamento em decisão transitada em julgado, de maneira que, tendo em vista as informações de que se dispunha, a decisão a quo é irretocável. 
Na presente fase processual, o recorrente sustenta que é beneficiário da sentença judicial transitada em julgado nos autos do Processo 2004.3400.048565-0/DF (que tramitou na 7ª Vara Federal de Brasília) , movido pela Associação Nacional dos Servidores da Justiça do Trabalho - Anajustra. Tal processo, contempla, de fato, decisão judicial transitada em julgado em 1/8/2006[footnoteRef:2], que tratou da incorporação de quintos no período compreendido entre 8/4/1998 e 9/9/2001. [2:  Consulta ao processo 2004.34.00.048565-0 (Gratificação Incorporada Quintos e Décimos VPNI) disponível em: https://processual.trf1.jus.br/consultaProcessual/processo.php. Acesso em 27/9/2021.] 
Em consulta ao processo de execução/cumprimento de sentença 0042128-11.2007.4.01.3400, verifico que o recorrente Ormy Ribeiro Couto consta da relação de beneficiários da ação. Diante de tal informação, entendo que a decisão judicial mencionada pelo recorrente a ele se aplica.
Com isso, apenas para conferir maior clareza e objetividade ao decisum recorrido, cabe dar provimento parcial ao recurso interposto por Ormy Ribeiro Couto de forma a tornar sem efeito, para o recorrente, os subitens 9.3.1 e 9.3.2, orientando o órgão emissor para que siga o entendimento mais recente do Supremo Tribunal Federal (STF) no âmbito do Recurso Extraordinário 638.115, mantendo a parcela incorporada a título de quintos nos termos em que foi inicialmente deferida.
Destaco que a decisão judicial em comento não possui o condão de alterar o julgamento pela ilegalidade do ato, uma vez que o STF deixou assente que a incorporação de quintos no período de 8/4/1998 até 4/9/2001 ofende o princípio da legalidade, nos termos da tese firmada em sede de repercussão geral.
Por fim, importa mencionar que, em razão da competência estabelecida a este Tribunal pelo art. 71, inciso III, da Constituição Federal, os atos de registro de pessoal somente passam a estar plenamente formados, válidos e eficazes quando recebem o registro pela Corte de Contas. Sob essa perspectiva, impõe-se reconhecer que referidos atos possuem, na origem, natureza precária, razão pela qual, até que haja o efetivo julgamento e o consequente registro pela Corte de Contas, tais atos não gozam de definitividade, já que sem o registro não se aperfeiçoam. Por tal razão, não há, no caso dos autos, mácula aos princípios da segurança jurídica e da isonomia, já que o ato em análise nunca se aperfeiçoou.
	Ante o exposto, voto para que seja adotada a minuta de acórdão que ora trago ao exame deste Colegiado.
TCU, Sala das Sessões, em 5 de outubro de 2021.
Ministro VITAL DO RÊGO 
Relator